臺灣高等法院高雄分院刑事判決　　　　93年度交上訴字第64號
上　訴　人
即　被　告　乙○○
選任辯護人　許銘春　律師
選任辯護人　張文雪　律師
上列上訴人因公共危險等案件，不服臺灣澎湖地方法院93年度交
訴字第2 號中華民國93年11月9 日第一審判決（起訴案號：臺灣
澎湖地方法院檢察署93年度偵字第358 號），提起上訴，本院判
決如下：
     主  文
上訴駁回。
    事  實
一、乙○○曾於民國92年9 月間，因重利罪，經法院判處有期徒
    刑6 月確定，甫於92年10月17日易科罰金執行完畢，猶不知
    警慎行事，於民國93年2 月22日下午3 時45分許，駕駛動力
    交通工具車牌號碼E6-5001 號自用客貨兩用車，沿澎湖縣馬
    公市○○路由東往西方向行駛，途經陽明路與文光路交岔路
    口時右轉文光路，適遇甲○○騎乘車牌號碼JCU-756 號重型
    機車沿文光路由北往南方向行駛，正停在交叉路口等侯紅燈
    ，乙○○因其所駕駛之車輛部分車身超越雙黃線駛入對向車
    道，致其車輛左前車頭撞及甲○○之機車左側車身，甲○○
    人車倒地，因而受有前胸挫傷紅腫、左小腿外側挫瘀傷、左
    腳踝外側挫擦傷等傷害（過失傷害部分，未經告訴）。乙○
    ○駕駛動力交通工具肇事致甲○○受傷後，僅在現場略為停
    留，並未下車察看及協助救護，隨即駕車離去，經路過之不
    詳姓名目擊證人記下車號後報警處理，員警在肇事現場查獲
    乙○○駕駛之車輛掉落在現場之左前車輪汽車檔泥板1 塊，
    並循線於同日下午4 時許，在馬公市○○路85號3 樓之1 住
    戶前行人步道查獲車牌號碼E6-5001 號自用客貨兩用車，再
    於同日下午5 時40分許，通知乙○○到案後查獲。
二、案經澎湖縣警察局馬公分局報請臺灣澎湖地方法院檢察署檢
    察官偵查起訴。
    理  由
一、訊據被告乙○○固不否認有於右揭時地，駕駛動力交通工具
    車牌號碼E6-5001 號自用客貨兩用車，撞及騎乘機車正在該
    處等侯紅燈之被害人甲○○，並致被害人倒地受傷之事實，
    惟矢口否認有肇事後逃逸之犯行，辯稱：我當時在該路口右
    轉時，發現我的車道上有1 台機車，所以才會佔用到對向車
    道，但我沒有感覺撞到東西，只是發覺有點異狀，所以停下
    來，我有看後照鏡且有把頭伸出來看，但是沒有發現異狀，
    我才離開，我也不知道擋泥板有掉落在現場，20分鐘後警察
    找到我，我才知道我有撞到人，若我真的知道有肇事，應該
    會把車子藏起來或處理肇事的痕跡，不可能直接把車子開回
    去放云云。
二、經查：
  (一)被告於右揭時地駕駛車輛，撞及被害人所騎乘之機車，致被
    害人倒地受傷，被告於肇事後並未下車查看，隨即駕車離去
    ，經路人記下車號後報警，始由員警循線查獲被告及其所駕
    駛之車牌號碼E6-5001 號自用客貨兩用車等事實，業據被害
    人甲○○於原審及本院審理時到庭證述明確，復有澎湖縣警
    察局馬公分局製作之道路交通事故調查報告表、道路交通事
    故現場圖、道路交通事故初步分析研判表、診斷證明書、現
    場照片8 幀附警卷可佐，被告除否認有逃逸之故意外，亦均
    坦承無誤。
  (二)被告雖辯稱：案發當時，澎湖縣馬公市所在案發地點施作工
    程，路面顛顛簸不平，我誤以為案發當時所感覺之車身異狀
    ，是路面不平所致云云，惟經本院向澎湖縣馬公市公所函查
    結果，據回函稱：「馬公市公所確於93年12月4 日至93年6
    月11日，在文光路辦理雨水下水道工程，惟文光路與陽明路
    交叉路口並未位於工程施工範圍內。」，有澎湖縣馬公市公
    所94年2 月18日馬工字第0940001678號函在卷可憑（見本院
    卷第42頁），足證被告所辯上情，顯非真實，不足採信。況
    本件車禍依卷附道路交通事故調查報告表、現場圖、現場照
    片所示：當時現場狀況為天候晴、日間自然光線、路面、視
    距良好，當日被告係在右轉時，車身橫跨對向車道撞及正在
    路口等候紅燈之甲○○機車左側車身，撞及後被害人甲○○
    人車倒地，機車左側車身受有大片擦傷，而被告所駕車輛左
    前輪擋泥板亦掉落現場等情，足見當時撞擊力道非輕，且撞
    擊點係在被告車輛之左前車輪靠近駕駛座之部位，衡諸常情
    ，被告自應知悉車禍肇事，況被害人復證稱：「撞擊的時候
    有發生很大的聲響，我當時有大叫一聲" 啊" 」等語，故由
    客觀情狀判斷，被告理應能輕易察覺其所駕駛之車輛已與被
    害人發生車禍；其次，被告自承當時其覺得有異狀，故曾由
    照後鏡查看後方情況，並探頭查看，故被告主觀認知上，對
    於發生車禍一事應係有所認知。綜合上開事證觀之，被告辯
    稱不知發生事故云云，顯然有違情理，殊難採信。至被害人
    於本院證稱：撞擊的時候有發生很大的聲響，我當時有大叫
    一聲" 啊" ，但我不知道被告有無聽到，當時有一輛貨車停
    在我後面，「可能」擋住被告視線，所以被告沒有看見我倒
    在地上云云（見本院卷第63頁），核屬被害人臆測之詞，況
    被害人於原審作證時並未為前開陳述，其於本院審理中始為
    前開證詞，非無疑義，且無其他佐證，尚難採為有利於被告
    之證據。
  (三)系爭被告所駕駛之車牌號碼E6-5001 號車輛，為被告之兄鄭
    孟堂所有，有行車執照影本1 份附於警卷可佐。被告於肇事
    後，將該車輛駕駛至馬公市○○路85號3 樓之1 「三多喜市
    」大樓鄭孟堂住處前，旋即返回馬公市○○路411 號10樓之
    2 「馬航世家」大樓住處等情，業據被告自承無訛；而本件
    案發之文光路陽明路交叉路口距「三多喜市」大樓約400 公
    尺，「三多喜市」與「馬航世家」二棟大樓間相距約25公尺
    ，各有地下停車場，但不相通，本案肇事車輛E6-5001 號自
    用客貨二用車係員警在「三多喜市」大樓後方馬公市○○路
    85號3 樓之1 住戶前行人步道查獲等情，有澎湖縣警察局馬
    公分局94年3 月23日第094210 0664 號函附卷可佐（見本院
    卷第45頁）。再警員循線於車禍後20分鐘尋得上開車輛，並
    要求被害人甲○○前往指認車輛後，始通知被告前來警局說
    明，此亦有警詢筆錄內容可按，並經被害人證述無訛。依此
    ，系爭肇事車輛既非被告所有，被告於肇事後又係將肇事車
    輛停放在距離肇事地點達400 公尺遠之案外人鄭孟堂住處前
    ，則縱使有目擊證人記下車牌號碼，亦未必能順利尋得真正
    肇事者，被告對此種情形理應有所認知。故被告於肇事後，
    雖未為積極之藏匿車輛或掩飾撞擊痕跡之行為，然在警方未
    必能尋得真正肇事者之情況下，被告不為積極之掩飾行為，
    並不當然代表其不知發生車禍，故被告執此點為辯，亦不足
    採。
  (四)綜上所述，被告所辯，核屬飾卸之詞，無可採信。本件事證
    明確，被告犯行洵堪認定。
三、核被告所為，係犯刑法第185條之4駕駛動力交通工具肇事致
    人受傷而逃逸罪。被告曾於92年9 月間，因重利罪，經法院
    判處有期徒刑6 月確定，甫於92年10月17日易科罰金執行完
    畢等情，有臺灣高等法院被告全國前案紀錄表1 份在卷可參
    ，其於執行完畢後5 年之內再犯本件有期徒刑以上之罪，為
    累犯，依法應加重其刑。
四、被告犯罪事證明確，原判決依據刑法第185 條之4 、第47條
    規定，並審酌被告肇事後旋即逃逸，置他人生命、身體、健
    康不顧，犯後又未坦承犯行，本應從重量刑，惟被害人傷勢
    尚屬輕微，且雙方業已就傷害部分達成民事和解，被害人亦
    對本案表示不予追究等一切情狀，量處有期徒刑8 月。經核
    原判決認事用法均無違誤，量刑亦稱妥適，被告上訴意旨否
    認犯行並指摘原判決不當，為無理由，應予駁回。
本案經檢察官陳國全到庭執行職務。
中　　華　　民　　國　　94　　年　　5 　　月　　12　　日
                  刑事第六庭    審判長法  官  王憲義
                                      法  官  張盛喜
                                      法  官  范惠瑩
以上正本證明與原本無異。
如不服本判決應於收受本判決後10日內向本院提出上訴書狀，其
未敘述上訴理由者，並得於提起上訴後10日內向本院補提理由書
狀（均須按他造當事人之人數附繕本）「切勿逕送上級法院」。
中　　華　　民　　國　　94　　年　　5 　　月　　13　　日
　　　　　　　　　　　　　　　　　　　書記官  魏文常
附錄本判決論罪科刑法條：
刑法第185條之4：
駕駛動力交通工具肇事，致人死傷而逃逸業者，處6月以上5年以
下有期徒刑。
